臺灣臺北地方法院交通事件裁定　　　　 96年度交聲字第159號
原處分機關　臺北市交通事件裁決所
異　議　人　甲○○
即受處分人
上列異議人即受處分人因違反道路交通管理處罰條例案件，對於
臺北市交通事件裁決所民國96年1月30日所為之處分（原處分案
號：北市裁二字第裁22-AEV254703號），聲明異議，本院裁定如
下：
    主  文
原處分撤銷。
甲○○不罰。
    理  由
一、本件受處分人即異議人甲○○於民國96年1月9日16時15分許
    駕駛車牌號碼0163-EP號自用小客車，行經臺北市○○街右
    轉延平北路5段路口處，經臺北市政府警察局士林分局社子
    派出所警員，以受處分人「駕車行經有燈光號誌管制之交岔
    路口紅燈右轉」，違反道路交通管理處罰條例第53條第2項
    規定，依法當場攔停製單舉發，並由原處分機關依道路交通
    管理處罰條例第53條第2項規定，裁處罰鍰新台幣900元，並
    依同條例第63條第1項記違規點數3點，以上有96年1月9日臺
    北市警察局舉發違反道路交通管理事件通知單影本、96年1
    月30日臺北市交通事件裁決所北市裁二字第裁22-AEV254703
    號「違反道路交通管理事件裁決書」影本各乙份附卷可稽。
二、異議意旨略以：異議人於上揭時間，駕車行經社子葫東街右
    轉延平北路5段，並無如舉發違規通知單所載之情事，該通
    知單所載內容顯與事實不符等語。
三、經查：
(一)按法院受理交通事件，準用刑事訴訟法之規定，道路交通管
    理處罰條例第89條前段定有明文。次按「犯罪事實應依證據
    認定之，無證據不得認定犯罪事實；不能證明被告犯罪者，
    應諭知無罪之判決，刑事訴訟法第154條第2項、第301條第1
    項分別定有明文。又認定不利於被告之事實，須依積極證據
    ，苟積極證據不足為不利於被告事實之認定時，即應為有利
    於被告之認定，更不必有何有利之證據」；「事實之認定，
    應憑證據，如未能發現相當證據，或證據不足以證明，自不
    得以推測或擬制之方法，以為裁判基礎」；「認定犯罪事實
    所憑之證據，雖不以直接證據為限，間接證據亦包括在內；
    然而無論直接或間接證據，其為訴訟上之證明，須於通常一
    般人均不致有所懷疑，而得確信其為真實之程度者，始得據
    為有罪之認定，倘其證明尚未達到此一程度，而有合理之懷
    疑存在，無從使事實審法院得有罪之確信時，即應由法院諭
    知被告無罪之判決」，最高法院30年上字第816號判例、40
    年台上字第86號判例、76年度台上字第4986號分別著有判例
    ，均足資參照。
(二)受處分人於本院訊問時陳稱：「因為延平北路的車流量很大
    ，又該道路左右兩旁均劃設有停車格，所以車輛都會行駛內
    線車道，我當時是在綠燈情況下，跟著前車到達葫東街與延
    平北路的路口，因前車堵車，所以我的車以45度角斜停，且
    無法向前行駛，等前方車流開始移動後，我才把車子龍頭打
    直往前行駛，惟駛至7-11便利商店處，便遭二位警員攔停開
    單，我向他們解釋，但不被採納；另有警員說，不然開你越
    線受罰好了，但我仍認為與事實不符，明明沒有違法，為何
    要受處罰」、「他們是站在7-11便利商店消防栓處，以位置
    及距離而言，無法明確看到我紅燈右轉」等語 (參見本院96
    年3月14日訊問筆錄)；證人即舉發本件違規之警員乙○○於
    本院調查時證稱：「我當時與丙○○ (共同攔檢之警員)站
    在延平北路5段葫蘆街口對面的7-11便利商店前，執行勤務
    ，當時延平北路南往北方向已是綠燈狀態，而葫東街方向是
    紅燈，受處分人駕著小客車不顧已經是紅燈的狀態，仍慢慢
    駛入延平北路，而被我們發現攔停製單舉發，7-11便利商店
    距離違規地點約30公尺至50公尺左右，停車格約可停7、8部
    車，當時約下午4點多左右，光線充足，且車流量並沒有堵
    車堵的很嚴重，該處車流量比較大，約在上午7點及下午5點
    之上、下班時間」 (參見同上開筆錄)；證人即共同執勤之
    警員丙○○於本院調查時證稱：「該違規地點經常有紅燈右
    轉情形，半小時約有3至5輛汽、機車紅燈右轉，我們不直接
    站在葫東街口臨檢之原因，是因駕駛人如果看到警察，就不
    可能違規紅燈右轉。我們也有紅單壓力，如果站在那個位置
    ，就無法開紅單」等云云 (參見本院96年5月16日訊問筆錄)
    。
(三)按取締交通違規之立法目的，係為維持交通秩序，保障用路
    人行的安全而設，並非為處罰駕駛人而訂定；況依行政程序
    法規定：「行政行為，應以誠實信用方法為之，並應保護人
    民正當合理之信賴」，是以警察機關依法舉發交通違規，本
    即不應以開發紅單為目的，致本末倒置，反有違道路交通管
    理處罰條例之立法精神。本件取締違規之路段，警員既明知
    該延平北路與葫東街口，係民眾前往社子地區○○道，且違
    規左轉情形較多，平均每半小時即約有3、5件之多，則基於
    維護交通秩序與用路人安全之目的，即應以該位置之值勤為
    核心，俾預防違規重於取締，始屬正道，而不應故意等待於
    較不易為人發覺之葫蘆街口，以守株待兔、等君入甕之手法
    來達成開罰單之任務，從而，本件之取締違規，由舉發機關
    之主觀心態而言，即有可議。次查，交通警察掣單舉發違規
    ，固係法定職務之權力，基於公務員為公法上行為具有公信
    力之原則，該行政行為原則上多被推定為合法，惟其據以處
    分之事實認定，既源自於自然人之五官感覺與認知，即非無
    錯誤之可能，尤以本件之取締違規，係在一般之交叉路口，
    且警員對該處多有違規行為亦有預見，則利用科技如現場照
    相、錄影等取證方法應無困難，而不應逕以警員片面之認定
    為受處分人違規認定之唯一依據。且據證人丙○○庭呈照片
    (參見本案卷附)可證，警員執行攔停違規車輛時所站的位置
    ，係在延平北路之葫蘆街口，與面向葫東街方向之紅綠燈，
    係呈90度之直角，依警員所在位置與距離，應只能見到該號
    誌燈之左側外殼，並不易正確分辨該燈號之紅綠燈號誌顏色
    ，是警員之認知即非無誤差之可能；又延平北路5段與葫東
    街口交叉處，因道路兩旁得以路邊停車，本案違規時間又係
    下午4點多，已接近下班交通尖峰時間，車流量衡情應有逐
    漸增多情形；況葫東街與警員所在位置之葫蘆街，二街口間
    之距離不長，且均有紅綠燈號之管制與多方向之車流，是異
    議人所辯，當時係在葫東街方向綠燈狀況下右轉，茲因延平
    北路上之車流阻滯，於隨車流右轉延平北路時，號誌變成紅
    燈，致不得已而以45度角斜停，從而造成警員誤會等語，即
    尚符事理。末依卷附照片所示，葫東街口於進入延平北路前
    ，本有機車停等區，若燈號為紅燈，通常多有機車停於該前
    方之機車停等區，致後方之汽車均將被迫停等於後方而無法
    直接右轉，所以，異議人係在已明顯為紅燈之情形下仍逕闖
    紅燈之情形，機率亦甚小，益證異議人之異議，確有其堪資
    採信之理由存在。是舉發警員乙○○依其視覺所得之印象，
    因認違規人係闖紅燈，固非無見，然異議人所辯，參酌上述
    主、客觀環境上之因素與分析，亦未悖乎事理。而本件受處
    分人之違規行為，既無其他積極證據（如現場違規時之照片
    ）堪資證明，且異議人之違規行為仍有合理之懷疑存在，本
    院就本案裁決具體事實，即無從產生明確之心證，而得以確
    信異議人確有該當於處罰構成要件行為存在，本於首揭刑事
    訴訟法上之「罪疑為輕原則」，即應對受處分人為有利之認
    定，尚不得逕以推測或擬制之方法，而以道路通管理處罰條
    例規定相繩。從而，原舉發違規規之事實認定，已難認允當
    ，爰將原處分撤銷，改諭知受處分人不罰，以免冤抑。
據上論結，應依道路交通案件處理辦法第20條，裁定如主文。
中　　華　　民　　國　　96　　年　　8 　　月　　23　　日
　　　　　　　　　交通法庭法  官 楊台清
以上正本證明與原本無異。
如不服本裁定，應於送達後5日內，向本院提出抗告狀。
                           書記官 陳麗津
中　　華　　民　　國　　96　　年　　8 　　月　　23　　日
